【裁判字號】    97,交訴,26
【裁判日期】    970610
【裁判案由】    過失致死
【裁判全文】
臺灣雲林地方法院刑事判決              97年度交訴字第26號
公  訴  人  臺灣雲林地方法院檢察署檢察官
被      告  甲○○
上列被告因過失致死案件，經檢察官提起公訴（97年度偵字第12
65號），被告於準備程序中就被訴事實為有罪之陳述，本院合議
庭裁定由法官一人進行簡式審判程序，判決如下：
    主      文
甲○○因過失致人於死，處有期徒刑陸月，如易科罰金，以新臺
幣壹仟元折算壹日，緩刑貳年。
    事實及理由
一、犯罪事實：
    甲○○所持普通小客車之駕照，業經註銷，卻仍於於民國97
    年2 月13日上午10時許，駕駛車號YH-6562 號自用小客車沿
    雲林縣虎尾鎮○○路往吳厝方向行駛，行經清雲路與清雲六
    街交岔路口時，原應注意駕駛人駕駛汽車行經無速限標誌或
    標線處時，行車時速不得超過50公里，且應注意車前狀況，
    隨時採取必要之安全措施，且當時天候晴朗、日間自然光線
    、路面乾燥無缺陷、道路無障礙物、視距良好，並無不能注
    意之情事，竟疏未注意依上述規定行車，適有陳土城駕駛車
    號MJZ-350 號重型機車，行駛於甲○○所駕駛上開車輛右前
    方，欲左轉清雲六街，因甲○○行車車速過快，未及反應，
    煞停不及，導致其車身右前方擦撞陳土城所駕駛之上開車輛
    ，致陳土城人車倒地受有顱內出血之重創，經送醫急救仍不
    治死亡。甲○○於車禍後，即於該管公務員發現犯罪前，即
    報警處理，並向前來處理之雲林縣警察局虎尾分局警員坦承
    肇事而自首接受裁判。
二、認定犯罪事實所憑之證據及理由：
  (一)本案被告甲○○所犯之罪係死刑、無期徒刑、最輕本刑為3
    年以上有期徒刑以外之罪，其於準備程序就前揭被訴事實為
    有罪之陳述，經受命法官告知簡式審判程序之旨，並聽取其
    與公訴人之意見後，本院合議庭裁定由受命法官獨任進行簡
    式審判程序，是本案之證據調查，依刑事訴訟法第273 條之
    2 規定，不受同法第159 條第1 項、第161 條之2 、第161
    條之3 、第163 條之1 及第164 條至第170 條規定之限制，
    合先敘明。
  (二)上開犯罪事實，業據被告於偵訊及本院審理中均坦承不諱，
    復有道路交通事故現場圖、道路交通事故調查報告表（一）
    、（二）各1 份、現場照片28張等附卷可稽。另本件車禍被
    害人陳土城因此車禍受傷死亡，亦經檢察官督同檢驗員相驗
    屬實，製有相驗筆錄、相驗屍體證明書、檢驗報告書等各1
    份在卷可憑。按駕駛人駕駛汽車行經無速限標誌或標線處時
    ，行車時速不得超過50公里，並應注意車前狀況，並隨時採
    取必要安全措施，道路交通安全規則第93條第1 項第1 款、
    第94條第3 項分別定有明文，被告駕車自應注意前揭道路交
    通安全規定；又依附卷之交通事故調查報告表（一）所載，
    本件肇事時、地之天候晴、日間有自然光線、路面狀態乾燥
    無缺陷、道路無其他障礙物、視距良好等情形，又非不能注
    意，被告竟疏未注意及此，而貿然駕車前行，致碰撞被害人
    倒地受傷送醫，可證被告之駕車行為顯有過失。從而，被告
    駕車過失肇事行為，與被害人之死亡結果間，自具有相當因
    果關係，是被告過失致死犯行堪以認定，應依法論科。
三、論罪科刑之理由：
  (一)刑法第276 條第2 項之業務過失致死罪，必以專從事於某種
    業務之人，因是項業務上過失致人於死為其成立之要件，否
    則只能以通常過失致人於死論罪。且該條項所謂之業務，係
    指個人基於其社會地位繼續反覆所執行之事務，包括主要業
    務及其附隨之準備工作與輔助事務在內。此項附隨之事務，
    並非漫無限制，必須與其主要業務有直接、密切之關係者，
    始可包含在業務概念中，而認其屬業務之範圍（最高法院18
    年非字第68號、89年臺上字第8075號判例意旨參照）。查被
    告為斗南現代汽車公司保養廠之技師，其雖然是在前往客戶
    家中牽車時為本件肇事行為，但其幫忙客戶牽車至保養廠僅
    係單純服務客戶，偶一為之，非屬常態，不在其業務範圍內
    ，業據被告自承在卷，卷內亦乏證據可資認定被告前揭供述
    內容不實，則被告駕車肇事之行為，參照前揭判例意旨，尚
    難認與其業務有關，準此本件被告犯行，應論以刑法第276
    條第1 項之過失致死罪。起訴書認被告涉犯同條第2 項之業
    務過失致死罪，僅見其在犯罪事實欄簡單記載「甲○○係斗
    南現代汽車公司業務員，為從事業務之人... 」，未見其論
    斷標準，不為本院所採。是核被告所為，係犯刑法第276 條
    第1 項過失致死罪，且本院在起訴之基本社會事實同一，且
    復告知被告上開罪名請其答辯之情形下，自得依法變更起訴
    法條論處。
  (二)被告所持普通小客車駕駛執照，業經註銷，並經警舉發違反
    道路交通管理處罰條例第21條第1 項第4 款而開具通知單等
    情，有證號查詢汽車駕駛人及該舉發違反道路交通管理事件
    通知單各1 紙在卷可參。是被告係無駕駛執照之人，其因上
    揭車禍而致人死亡，自應依道路交通管理處罰條例第86條第
    1 項之規定加重其刑。
  (三)被告於肇事後報警處理，並主動向前來處理之警員坦承肇事
    並配合調查而接受裁判乙情，有雲林縣警察局虎尾分局道路
    事故肇事人自首情形紀錄表1 份在卷可憑，其對於未發覺之
    罪自首而接受裁判，依刑法第62條前段規定，減輕其刑。並
    依法先加而後減之。
  (四)爰審酌被告駕車疏失導致本件車禍之發生，使被害人家屬喪
    失至親，精神受有重大損害，惟念其犯後坦承犯行，犯後態
    度良好，並已與被害人家屬達成民事和解，有雲林縣土庫鎮
    調解委員會調解筆錄1 紙在卷可稽，被害人家屬代表乙○○
    也表示請法院依法處理，暨公訴人論告時也請求對被告從輕
    量刑等一切情狀，量處如主文所示之刑，並諭知易科罰金之
    折算標準。
  (五)被告於犯罪後已與被害人家屬達成和解，業如前述，而其未
    曾因故意犯罪受有期徒刑以上刑之宣告，有臺灣高等法院被
    告前案紀錄表1 份附卷可稽，足見被告平日素行良好，犯後
    並深表悔悟，僅係因一時失慮致罹刑典，經此偵、審程序之
    教訓，當知所警惕，信無再犯之虞，本院以為所宣告之刑以
    暫不執行為適當，併予宣告緩刑2 年，以啟自新。
四、應適用之法律：
    依刑事訴訟法第273 條之1 第1 項、第300 條、第299 條第
    1 項前段，道路交通管理處罰條例第86條第1 項，刑法第27
    6 條第1 項、第62條前段、第41條第1 項前段、第74條第1
    項第1 款，刑法施行法第1 條之1 第1 項、第2 項前段，判
    決如主文。
本案經檢察官丙○○到庭執行職務。
中    華    民    國    97    年    6     月     10    日
                  刑事第五庭    法  官  王  紹  銘
以上正本證明與原本無異。
如不服本判決，應於收受本判決後10日內向本院提出上訴書狀，
並應敘述具體理由。如未敘述上訴理由者，應於上訴期間屆滿後
20日內向本院補提理由書狀（均須按他造當事人之人數附繕本）
「切勿逕送上級法院」。
                                書記官  洪  秀  虹
中    華    民    國    97    年    6     月    10    日
附錄本案論罪科刑法條全文：
中華民國刑法第276條第1項（過失致死罪）：
因過失致人於死者，處2 年以下有期徒刑、拘役或2 千元以下罰
金。


司法院資訊處製作；財團法人民間司法改革基金會備份。
